【裁判字號】    89,易,2409
【裁判日期】    891013
【裁判案由】    詐欺
【裁判全文】
臺灣臺中地方法院刑事判決                        八十九年度易字第二四九號
    公  訴  人  臺灣臺中地方法院檢察署檢察官
    被      告  乙○○
右列被告因詐欺案件，經檢察官提起公訴（八十九年度偵緝字第二二０號），本院判
決如左：
    主  文
乙○○無罪。
    理  由
一、公訴意旨略以：被告乙○○係設於臺中市○○路一三一號、一六一號君二火鍋店
    之負責人，明知於民國（下同）八十五年間，其經濟狀況不佳，仍基於意圖為自
    己不法之所有之概括犯意，連續向丙○○進火鍋料數批，致丙○○陷於錯誤，如
    數交付貨品，及至被告所使用之發票人為甲○○之支票於八十五年四月十二日遭
    拒絕往來，已陷於無償債能力之嚴重狀態，被告仍繼續向丙○○購買火料，至
    八十五年六月止共計新台幣（下同）一百二十萬元。嗣被告即避不見面，而丙○○於八十六年二月間尋獲行，被告為求拖延，簽發皆係到期日為八十六年二月
    二十六日，發票人乙○○，票面金額四十萬元之本票三張（票號分別為０三五八
    七七、０三五八七八、０三五八七九號）交予丙○○。詎到期提示仍未付款，並
    屢次催討無著，始知受騙。因認被告涉犯有刑法第三百三十九條第一項之詐欺罪
    嫌等語。
二、按犯罪應依證據認定之，無證據不得推定其犯罪事實，刑事訴訟法第一百五十四
    條定有明文，又刑法第三百三十九條第一項詐欺罪之成立，以意圖為自己或第三
    人不法之所有，以詐術使人將本人或第三人之物交付為要件，若無不法所有之意
    圖、而所用之方法不能認為係屬詐術，亦不致使人陷於錯誤，即不構成該罪（最
    高法院四十六年台上字第二六０號判例參照），本件訊據被告坦承於八十五年間
    有在臺中市○○路一三一號、一六一號開設君二火鍋店，並於同年一、二月間有
    向告訴人丙○○購買火鍋料數批，而分別交付由案外人甲○○為發票人之支票四
    紙給告訴人丙○○用以支付貨款，屆期支票未兌現無法付款等情不諱，惟矢口否
    認有公訴人所指之詐欺犯行，並辯稱：伊係因其子張榮松借款未還，受到拖累始
    無法付款，且伊事後仍有向告訴人購買火鍋料，均有付款，並未詐欺告訴人等語
    。經查：被告係係設於臺中市○○路一三一號、一六一號君二火鍋店之負責人，
    其向告訴人購買火鍋料之貨款，除本件尚未全部清償外，自八十五年五月份左右
    起至八十八年七月份左右止，被告仍有向告訴人購買火鍋料，而其貨款均有清償
    ，且本件貨款合計為一百三十二萬七千三百元，被告共計交付甲○○為發票人，
    發票日為八十五年三月二十八日、面額三十萬元、發票日為八十五年四月十二日
    、面額二十七萬零五百七十四元、發票日為八十五年五月十二日面額為三十八萬
    元、發票日為八十五年五月二十日、面額為三十七萬六千七百三十元之支票四紙
    給告訴人，後因支票退票，被告無法全部清償，僅償還部分貨款尚欠一百二十萬
    元，而以被告所開立之本票三紙（面額均為四十萬元）交付給告訴人等情，業據
    被告及告訴人分別供、陳明在卷，並有本票影本三紙、中華民國服務標章註冊證
    影本一件、台中市第九信用合作社八十九年九月十六日中市九信總字第六九七號
    函所附之支票存款二三九五─三號帳戶之往來明細表、退票紀錄、開戶紀錄等在
    卷可稽，按被告既自八十五年五月份起即與告訴人以現金交易，並持續至八十八
    年七月間為止，則告訴人所指被告於支票退票後即避不見面，至八十六年二月間
    尋獲行，被告始簽發本票交付云云，顯非事實，要無足採。且衡諸常情，如被
    告於八十五年間向告訴人買貨意在詐欺，豈有不一走了之，反而清償部分貨款並
    繼續向告訴人進貨復均有付款，直至八十八年七月份始終止之理？再者，雖被告
    及告訴人對於買貨時間之陳述容有不同（即被告供稱係支票發票日前約三個月，
    告訴人陳稱係支票發票日前約二個月之時間），然觀諸被告上開所交付之支票其
    最後之發票日係八十五年五月二十日，縱如告訴人所指，其本件買貨未付款之期
    間，應係在八十五年二、三月間，尚非公訴人所指至八十五年五、六月間，支票
    拒絕往來以後猶以支票向告訴人買貨，公訴人此部分所指，自非實情，而上開甲○○之帳戶內在八十五年三月十一日左右之存款餘額均在一百五十萬元以上等情
    ，亦有台中市第九信用合作社八十九年九月十六日中市九信總字第六九七號函所
    附之支票存款二三九五─三號帳戶之往來明細表附卷可參，足見被告向告訴人購
    買火鍋料之時，並非已全無清償能力，自難以其所交付之支票嗣後退票，即謂被
    告於買貨之初有為自己不法所有之意圖，而被告向告訴人購買火鍋料，交付遠期
    支票付款，符合一般社會交易常態，亦難認被告此舉有何施用詐術之行為。綜上
    調查結果，本件尚不足證明被告有對告訴人施用任何詐術之行為，亦難認被告有
    不法所有之意圖存在，揆諸前開說明，自不構成詐欺罪，應純係被告未給付貨款
    之民事糾紛而已，自宜循民事程序解決之。此外，復查無其他任何之積極證據，
    足資證明被告確有公訴人所指之犯行存在，自屬不能證明被告犯罪，應諭知被告
    無罪之判決。
據上論結，應依刑訴訟法第三百零一條第一項，判決如主文。
中    華    民    國      八十九      年      十      月      十三      日
            法  官    李  國  增
右正本證明與原本無異。
如不服本判決，應於送達後十日內向本院提出上訴狀（須附繕本），上訴於台灣高等
法院台中分院。
                                        書記官
中    華    民    國      八十九      年      十      月      十三      日


司法院資訊處製作；財團法人民間司法改革基金會備份。
